臺灣高等法院刑事判決
111年度上易字第1314號
上  訴  人  
即  被  告  曾信堯



上列上訴人因被告竊盜案件，不服臺灣新北地方法院111年度審
易字第7號，中華民國111年5月19日第一審判決（起訴案號：臺
灣新北地方檢察署110年度偵字第25575號），提起上訴，本院判
決如下：
    主  文
上訴駁回。
    事實及理由
一、本案經本院審理結果，認第一審以上訴人即被告曾信堯犯刑
    法第321條第1項第3款之攜帶兇器竊盜罪，判處有期徒刑6月
    ，並諭知易科罰金之折算標準為新臺幣1,000元折算1日，認
    事用法及量刑均無不當，應予維持，並引用第一審判決書記
    載之事實、證據及理由（如附件）。
二、被告上訴意旨略以：伊於本案發生當時因受疫情影響並無工
    作，而伊妻子則為家庭主婦，伊又有一剛出生3個月之幼女
    ，伊在案發當時身無分文。另伊教育程度僅有國中畢業，該
    國中學歷係於受感化教育中所取得，故伊實際學歷僅國小畢
    業。伊實係因智識不足，又因年幼之女無尿布與奶粉之情況
    下，始犯下本案犯行，伊所為犯罪情狀顯可憫恕，應有刑法
    第59條減刑規定之適用。伊於警詢及審理中均坦承犯罪、犯
    後態度良好，伊也已經對自己所為感到懊悔，懇請鈞院再給
    被告一次機會，希望鈞院能以刑法第59條之規定減輕伊之刑
    度。
三、經查：
㈠、被告雖以前詞主張本案應有刑法第59條規定適用等語，惟按
    刑法第59條所規定之酌量減輕其刑，係裁判上之減輕，必以
    犯罪之情狀顯可憫恕，認為科以最低度刑仍嫌過重者，始有
    其適用。如別有法定減輕之事由者，應優先適用法定減輕事
    由減輕其刑後，猶嫌過重時，方得為之（最高法院98年度台
    上字第6342號判決意旨參照）。所謂「犯罪之情狀」，與同
    法第57條規定科刑時應審酌之一切情狀，並非有截然不同之
    領域，於裁判上酌減其刑時，應就犯罪一切情狀（包括第57
    條所列舉之10款事項），予以全盤考量，審酌其犯罪有無可
    憫恕之事由（即有無特殊之原因與環境，在客觀上足以引起
    一般同情，以及宣告法定低度刑，是否猶嫌過重等等），以
    為判斷（最高法院95年度台上字第6157號判決意旨參照）。
    查被告於本案前之110年3月14日晚間亦曾以類似之手法竊取
    他人財物（該案被告所竊取之標的與本案相同亦為夾娃娃機
    店內之現金），經臺灣桃園地方法院以111年度桃簡字第568
    號判決處有期徒刑2月，此有上開判決可資參照，況被告前
    有多次毒品、傷害及槍砲案件，此有被告前案紀錄表在卷可
    查（見本院卷第33至66頁），足見本案並非被告因一時失慮
    誤觸法網所為。另衡以本案被告之犯罪手段係攜帶對人之生
    命、身體具有危險性之油壓剪犯案，故其犯罪手段對於社會
    秩序具有一定之危害性，且被告與本案共犯所竊取之現金金
    額為新臺幣4萬2,000元，其犯罪所得難謂微小，而被告又未
    能與告訴人達成和解並賠償告訴人損失，更未取得告訴人之
    諒解，是就被告本案犯罪之手段、情節及造成被害人損害等
    觀之，實難認有何足以引起一般同情之特殊原因、環境與情
    狀，尚無如宣告法定最低度刑猶嫌過重，而情堪憫恕之情形
    ，自無刑法第59條之適用餘地。被告以前開理由主張本案應
    適用刑法第59條之規定減輕其刑等語，並不足採。
㈡、次按量刑係法院就繫屬個案之犯罪所為之整體評價，為事實
    審法院得依職權裁量之事項，苟其量刑已以行為人之責任為
    基礎，並斟酌刑法第57條各款所列之情狀，在法定刑度內酌
    量科刑，無偏執一端，或濫用其裁量權限，致明顯失出失入
    之情形，自不得任意指為不當或違法。經查，原審以被告本
    案事證明確，據以論罪科刑，並審酌被告於5年內違反毒品
    危害防制條例、妨害性自主、妨害兵役、傷害、偽造文書及
    妨害自由案件經法院論罪科刑及執行完畢之紀錄，竟不思己
    力謀取財物，反任意竊取他人財物，破壞社會治安，暨衡其
    犯罪動機、目的、手段、所竊取財物之價值，以及犯後態度
    等一切情狀，就被告所犯刑法第321條第1項第3款攜帶兇器
    竊盜之犯行，量處有期徒刑6月，並諭知易科罰金之折算標
    準為新臺幣1,000元折算1日，堪認已具體審酌刑法第57條各
    款所列關於刑罰量定之相關情狀，客觀上並未逾越法定刑度
    或濫用其裁量權限，核屬事實審法院量刑職權之適法行使，
    況被告上開所犯攜帶兇器竊盜罪，法定刑為6月以上5年以下
    有期徒刑之罪，原審上開量刑已屬法定刑中之最輕刑而無過
    重之情，是被告猶以前詞主張希望能減輕刑度等語，難認可
    採。
四、綜上所述，被告上訴以前詞請求從輕量刑，為無理由，應予
    駁回。
五、本案被告經合法傳喚，無正當理由未到庭，爰不待其陳述，
    逕為一造辯論判決。
據上論斷，應依刑事訴訟法第368條、第371條、第373條，判決
如主文。
本案經檢察官褚仁傑提起公訴，檢察官錢明婉到庭執行職務。
中　　華　　民　　國　　111 　年　　10　　月　　6 　　日
　　　　　　      刑事第七庭  審判長法　官  孫惠琳
　　　　　　　　　　　　　　　　　  法　官  張育彰
　　　　　　　　　　　　　　　　　  法　官  商啟泰
以上正本證明與原本無異。
不得上訴。
                                    書記官  潘文賢
中　　華　　民　　國　　111 　年　　10　　月　　6 　　日
附錄所犯法條：
刑法第321條第1項第3款
犯前條第1項、第2項之罪而有下列情形之一者，處6月以上5年以
下有期徒刑，得併科50萬元以下罰金：
一、侵入住宅或有人居住之建築物、船艦或隱匿其內而犯之。
二、毀越門窗、牆垣或其他安全設備而犯之。
三、攜帶兇器而犯之。
四、結夥三人以上而犯之。
五、乘火災、水災或其他災害之際而犯之。
六、在車站、港埠、航空站或其他供水、陸、空公眾運輸之舟、
    車、航空機內而犯之。
前項之未遂犯罰之。
　　　　　　　　　　　　　　　　　　　
附件：
臺灣新北地方法院刑事判決
111年度審易字第7號
公  訴  人  臺灣新北地方檢察署檢察官
被      告  曾信堯　
　　　　　　　　　　
　　　　　　　　　　
　　　　　　　　　　
                    
　　　　　　　　　
上列被告因竊盜案件，經檢察官提起公訴（110年度偵字第25575
號），被告於準備程序中就被訴事實為有罪之陳述，本院裁定進
行簡式審判程序，茲判決如下：
    主  文
曾信堯共同犯攜帶兇器竊盜罪，處有期徒刑陸月，如易科罰金，
以新臺幣壹仟元折算壹日。未扣案之犯罪所得現金約新臺幣肆萬
貳仟元沒收，於全部或一部不能沒收或不宜執行沒收時，與廖炳
緯共同追徵其價額。
    事  實
一、曾信堯與廖炳緯（另行通緝）共同意圖為自己不法之所有，
    基於竊盜之犯意聯絡，於民國110年4月15日22時50分，共同
    駕車前往范姜士桓所經營址設新北市○○區○○○路000號娃娃機
    店前，發現店內無人消費，旋共同進入該娃娃機店內，先由
    曾信堯持可作兇器使用之鐵製油壓剪破壞店內兌幣機鎖頭，
    再由曾信堯與廖炳緯共同竊取兌幣機內紙鈔現金約新臺幣（
    下同）4萬2,000元，嗣得手後再共同逕行駕車逃離現場。
二、案經范姜士桓訴由新北市政府警察局三峽分局報告臺灣新北
    地方檢察署檢察官偵查起訴。
    理  由
一、按除被告所犯為死刑、無期徒刑、最輕本刑為3 年以上有期
    徒刑之罪或高等法院管轄第一審案件者外，於第一次審判期
    日前之準備程序進行中，被告先就被訴事實為有罪之陳述時
    ，審判長得告知被告簡式審判程序之旨，並聽取當事人、代
    理人、辯護人及輔佐人之意見後，裁定進行簡式審判程序，
    刑事訴訟法第273 條之1 第1 項定有明文。本件被告所犯係
    死刑、無期徒刑、最輕本刑為3 年以上有期徒刑以外之罪，
    其於準備程序中就被訴事實為有罪之陳述，經本院告知簡式
    審判程序之旨，並聽取公訴人及被告之意見後，認宜進行簡
    式審判程序，爰依上開規定裁定行簡式審判程序。
二、上揭事實，業據被告於本院準備程序及審理時均坦承不諱，
    核與告訴人范姜士桓於警詢時之指述情節相符，並有新北市
    政府警察局三峽分局搜索扣押筆錄、扣押物品目錄表、案發
    現場監視器畫面截圖照片、現場採證照片附卷可稽，被告犯
    行堪予認定。
三、論罪科刑： 
　　按刑法第321 條第1 項第3 款之攜帶兇器竊盜罪，係以行為
    人攜帶兇器竊盜為其加重條件，此所謂兇器，其種類並無限
    制，凡客觀上足對人之生命、身體、安全構成威脅，具有危
    險性之兇器均屬之，且祇須行竊時攜帶此種具有危險性之兇
    器為已足，並不以攜帶之初有行兇之意圖為必要（最高法院
    79年台上字第5253號判例意旨參照）。查被告於行竊時所使
    用之鐵製油壓剪，為鐵器且質地堅硬，持之揮擊自足以對人
    之生命、身體造成威脅，顯為具有危險性之兇器無訛。是核
    被告所為，係犯刑法第321 條第1 項第3 款之攜帶兇器竊盜
    罪。被告與廖炳緯二人就上開犯行間，有犯意聯絡及行為分
    擔，應論以共同正犯。爰審酌被告有於5年內違反毒品危害
    防制條例、妨害性自主、妨害兵役、傷害、偽造文書及妨害
    自由案件經法院論罪科刑及執行完畢之紀錄，有臺灣高等法
    院被告前案紀錄表1 份可參，竟不思己力謀取財物，反任意
    竊取他人財物，破壞社會治安，暨衡其犯罪動機、目的、手
    段、所竊取財物之價值，以及犯後態度等一切情狀，量處如
    主文所示之刑，並諭知易科罰金之折算標準，以資懲儆。
四、沒收：
　　按共同正犯之犯罪所得，沒收或追徵，應就各人所分得之數
    額分別為之；先前對共同正犯採連帶沒收犯罪所得之見解，
    已不再援用及供參考（最高法院104 年第13次刑事庭會議決
    議意旨參照），此為終審機關近來一致之見解。所謂各人「
    所分得」，係指各人「對犯罪所得有事實上之處分權限」，
    法院應視具體個案之實際情形而為認定：倘若共同正犯各成
    員內部間，對於不法利得分配明確時，固應依各人實際分配
    所得沒收；然若共同正犯成員對不法所得並無處分權限，其
    他成員亦無事實上之共同處分權限者，自不予諭知沒收；至
    共同正犯各成員對於不法利得享有共同處分權限時，則應負
    共同沒收之責（最高法院104 年度台上字第3937號判決意旨
    參照）。而共同正犯各人實際上有無犯罪所得，或其犯罪所
    得之多寡，應由事實審法院綜合卷證資料及調查所得認定之
    （最高法院105 年度台上字第1733號判決意旨參照）。查被
    告與廖炳緯共同竊取現金約4萬2,000元，被告於警詢時供稱
    ：我們將犯案車輛丟棄到土城區中華路之後，將犯罪所得用
    來叫計程車回新莊區民安西路跟買菸花完等語（見偵查卷第
    7頁反面），足見渠等對上開犯罪所得享有事實上之共同處
    分權限，應依刑法第38條之1 第1 項、第3 項規定宣告沒收
    ，於全部或一部不能沒收或不宜執行沒收時，被告與廖炳緯
    共同追徵其價額。至被告用以行竊之鐵製油壓剪雖為犯罪所
    用之物，惟非被告所有，此據被告於本院審理時供述明確，
    以及其餘扣案物，或非被告所有，或與本案犯行無涉，或為
    證明他案犯罪之證據，自均不予宣告沒收，附此敘明。
據上論斷，應依刑事訴訟法第273 條之1 第1 項、第299 條第1
項前段，刑法第28條、第321 條第1 項第3 款、第41條第1項前
段、第38條之1 第1 項、第3 項，刑法施行法第1 條之1 第1 項
，判決如主文。
本案經檢察官褚仁傑提起公訴，檢察官陳漢章到庭執行職務。
中　　華　　民　　國　　111 　年　　5 　　月　　19　　日
                  刑事第二十四庭  法  官  徐子涵
上列正本證明與原本無異。
如不服本判決，應於判決送達後20日內敘明上訴理由，向本院提
出上訴狀 (應附繕本) ，上訴於臺灣高等法院。其未敘述上訴理
由者，應於上訴期間屆滿後20日內向本院補提理由書「切勿逕送
上級法院」。
                                  書記官　游士霈
中　　華　　民　　國　　111 　年　　5 　　月　　19　　日
附錄本案論罪科刑法條全文：
中華民國刑法第321條
犯前條第 1 項、第 2 項之罪而有下列情形之一者，處 6 月以
上 5 年以下有期徒刑，得併科 50 萬元以下罰金：
一、侵入住宅或有人居住之建築物、船艦或隱匿其內而犯之。
二、毀越門窗、牆垣或其他安全設備而犯之。
三、攜帶兇器而犯之。
四、結夥三人以上而犯之。
五、乘火災、水災或其他災害之際而犯之。
六、在車站、港埠、航空站或其他供水、陸、空公眾運輸之舟、
    車、航空機內而犯之。
前項之未遂犯罰之。